【裁判字號】    90,交訴,16
【裁判日期】    900821
【裁判案由】    過失致死
【裁判全文】
臺灣彰化地方法院刑事判決                            九十年度交訴字第一六號
    公  訴  人  臺灣彰化地方法院檢察署檢察官
    被      告  乙○○
右列被告因過失致死案件，經檢察官提起公訴（九十年度偵字第二六七號），本院判
決如左：
        主  文
乙○○因過失致人於死，處有期徒刑拾月。緩刑伍年，緩刑期中付保護管束。
        事  實
一、乙○○非以駕駛為業務，前無犯罪受有期徒刑以上刑宣告之紀錄。其違反道路交
    通安全規則第一百十四條第二款，飲用酒類後，其吐氣所含酒精濃度超過每公升
    ０．二五毫克（０‧二五MG／L）或血液中酒精濃度超過百分之０．０五以上者
    ，不得駕車之規定，於民國（下同）八十九年十一月二十七日晚間，與其堂兄謝
    政宏在某ＫＴＶ店共飲用高梁酒，其呼氣逾前開標準值後（案發後測試其血液酒
    精濃度達七四‧五八MG／DL即百分之０．０七四五八，約相當於呼氣酒精濃度每
    公升０．三七毫克即０．三七MG／L），仍違反規定，於當晚即翌日零時三十五
分許，與亦飲用相當酒量之謝政宏，各駕駛牌照號碼７Ｈ─２８５６號自用小客
    車與牌照號碼ＱＵ─５５９２自用小客車，沿彰化縣和美鎮○○路，由東向西方
    向行駛，於途經彰化縣和美鎮○○路三段五八號前附近之際，原應注意該處時速
    限制為五十公里，不得違規超速行駛，二人竟均高速狂飆競逐，而行駛在後之乙
    ○○尤應注意行經標示禁止超車之雙黃線（分向限制線）路段，不得超越前車，
    縱使違規超車更須俟行駛在前，由謝政宏所駕駛之汽車減速靠邊，並表示允讓後
    始得超越，並應於超車後，行至安全距離後，始得再駛入原行進路線，以防免與
    謝政宏所駕駛之汽車相撞擊。且依當時狀況，亦無不能注意之情形，竟疏於注意
    ，而貿然於高速行駛中超越，且尚未達安全距離即行右偏，駛入原行路線，攔阻
    於謝政宏所駕駛汽車之前，形成攔截之現象，因謝政宏酒後高速行駛，不及煞停
    避讓，遂相碰撞，二車均右斜衝撞至路旁之圍牆及電線桿，乙○○因此受有頭部
    外傷併臉部擦傷、肩胛骨骨折、左足裂傷併肌腱斷裂，而謝政宏則受有頭部外傷
    、雙耳出血、雙側氣血胸、左側骨折、左上肢骨折，經護送急救無效，於同日凌
    晨一時二十五許經醫師宣告不治（相驗屍體證明書亦記載此時刻為死亡時間）。
    乙○○於肇事後，經目擊之案外人歐敏松報警到場處理而查獲。
二、案經彰化縣警察局和美分局報請台灣彰化地方法院檢察署檢察官相驗偵查起訴。
        理  由
一、右揭事實，訊據被告乙○○（以下簡稱被告）供認在卷。經查：被告於前開時、
    地酒後高速駕駛自用小客車，違規超車不當，與被害人謝政宏（以下簡稱被害人
    ）所駕駛之自用小客車相碰撞，致使二人所駕之汽車均右斜衝撞至路旁之圍牆及
    電線桿，謝政宏因而受有頭部外傷、雙耳出血、雙側氣血胸、左側骨折、左上肢
    骨折，經護送急救無效，於同日凌晨一時二十五死亡等事實，除據被告自白外，
    且經被害人之父親甲○○指認無訛在卷，復有肇事後之車損及現場照片二十四幀
    、警製道路交通事故調查報告表、彰化基督教醫院法醫參考病歷摘要表、及台灣
    彰化地方法院檢察署檢察官督同檢驗員相驗後，製作之勘驗筆錄、驗斷書及相驗
    屍體證明書等件在卷可按。
二、按行車速度，應依標誌之規定，不得超越速限行駛；再行經設有禁止超車標誌路
    段，不得超車；又汽車超車時，應注意促使前行車之駕駛人知悉其欲超越，並俟
    前行車減速靠邊，表示允讓後始得超越，並應與前車左側保持半公尺以上之間隔
    ，於超車後，行至安全距離後，再顯示右方向燈駛入原行進路線，以防免相擦擊
    ；另飲用酒類或其他類似物後其吐氣所含酒精成份超過每公升○‧二五毫克或血
    液中酒精濃度超過百分之０．０五以上者，不得駕車。道路交通安全規則第九十
    三條第一項、第一百零一條第二款、第五款及第一百十四條第二款分別定有明文
    。查前開肇事路段之行車速限為時速五十公里，為雙向二車道，路面標誌有雙黃
    線等情，有卷附警製道路交通事故調查報告表及現場照片可稽。再被告於肇事行
    車前，有飲用高梁酒，於肇事後，經檢測其血液中之酒精濃度達七四‧五八MG
    ／DL即百分之０．０七四五八，約相當於呼氣酒精濃度每公升０．三七毫克即０
    ．三七MG／L之事實，除據被告供述無訛外，並有彰化基督教醫院製具之檢驗報
    告單在卷可憑。又稽之車損及車損照片並道路交通事故調查報告表所示，被告與
    被害人之汽車於肇事後，其車體嚴重凹陷、扭曲並斷裂，且於筆直對向車道上遺
    有長達數十公尺之弧狀煞車痕，及被告供述其當時之行車時速為一百公里以上等
    情節，顯見本件交通事故，乃由於被告酒後高速行駛於禁止超車路段，仍違規跨
    行於對向車道超車，於超車後未保持安全距離，迅即右偏駛入原行進路線，攔阻
    於謝政宏所駕駛汽車之前，因謝政宏亦酒後高速行駛，不及煞停避讓，遂相碰撞
    ，二車均右斜衝撞至路旁之圍牆及電線桿而肇致無訛。是故，被告行車既有嚴重
    違規及疏忽之處，即難認其已盡注意義務。復經囑託台灣省彰化縣區車輛行車事
    故鑑定委員會鑑定結果，亦表示：「乙○○酒後駕駛自小客車超速行駛又超車不
    當，為肇事主因，謝政宏駕駛自小客車超速行駛，為肇事次因」等語，有該鑑定
    委員會九十年六月十三日彰鑑字第九００三二九號函陳之鑑定意見書在卷可資參
    酌（見本院審理卷）。綜上事證，本件交通事故之發生，被告確有過失，應屬無
    疑。又據上開卷附被害人之診斷書及台灣彰化地方法院檢察署製具之勘驗筆錄、
    驗斷書及相驗屍體證明書等證明文件研判，被害人確係因被告之過失行為，致使
    受有頭、胸部外傷，經救治無效，而引起出血性休克死亡之結果，二者間顯有相
    當因果關係。是本案事證明確，被告犯行足以認定。
三、核被告上開行為，係犯刑法第二百七十六條第一項之過失致死罪。查被告於肇事
    後，經檢測血液中之酒精濃度達百分之０．０七四五八，約相當於呼氣酒精濃度
    每公升０．三七毫克之事實，已查明如前述，其違反道路交通安全規則第、第一
    百十四條第二款，飲用酒類或其他類似物後其吐氣所含酒精成份超過每公升○‧
    二五毫克或血液中酒精濃度超過百分之０．０五以上者，不得駕車之規定，而酒
    醉駕車肇事，因而致人死亡，依道路交通管理處罰條例第八十六條之規定，加重
    其刑。按行車嚴重違反道路交通安全規則，而過失致人於死之行為，雖非如故意
    行為之惡性重大，但因被告一時怠忽，驟然釀成此悲劇，死者家屬之精神、心理
    必受嚴重創傷，內心之悲痛、遺憾，經久無以平息、彌補，被告之罪責，誠不能
    等閒視之，本應量以相當刑度，不宜輕縱，用彰社會正義，始稱公允。惟法院衡
    量被告之刑責，就被害人對犯罪事實之發生有無相當之因素及責任一節，及被告
    犯後之品性表現，則不可忽略不論。斟酌本案被害人本身亦係於酒後超速行駛，
    其對事故之發生，確有相當程度之過失。易言之，倘被害人稍加注意，當可防免
    事故之發生，而不致有死亡之情事。固然，「人死為尊，不怨其生前非」為我國
    社會傳統之恕道觀念，況被害人已不幸慘遭橫禍亡故，其親友哀慟之情，殊值矜
    憫，誠不忍再責難被害人生前行為之不當，惟其既不知自惜自重，自不能完全諉
    責於被告。然斟酌被告係酒醉駕車，嚴重違規過失肇禍致生命案等情節，顯不能
    僅科處罰金、拘役或處以六月以下之有期徒刑，方符認事、論理及用法之平。爰
    審酌素行、行為所生之危害、肇事之情節、過失程度、已與被害人家屬達成和解
    （見本院筆錄影本），犯後坦承示悔，態度良好等一切情狀，量處如主文所示之
    刑。又查被告前未曾受有期徒刑以上刑之宣告，有本院被告全國前案紀錄表及台
    灣彰化地方法院檢察署刑案資料查註紀錄表足稽，其因一時怠忽而罹刑章，信經
    此次偵審及刑之宣告後，當能知所警惕，且斟酌本件交通事故，並非全然係由於
    被告之過失行為所肇致，被告犯後亦坦承示悔，並已被害人之父親達成和解，有
    前開和解書可憑，又衡之被告方值青年，工作事業、家庭婚姻亟待努力經營，猶
    如旭日東昇之際，倘因此即宣付入監執行所宣告之刑，其將來之前途堪慮，其因
    一時放蕩失慮而觸犯刑章，信其經此次偵審及刑之宣告後，當能知所警惕，本院
    認所宣告之刑以暫不執行為適當，惟鑒於被告在深夜酒後駕車飆逐，顯見其自律
    能力嚴重欠缺，其家庭之規範功能亦見式微，如緩刑期間過短，極易因未宣付執
    行，益形怠慢、輕忽，而故態復萌，又衡之被告年僅二十歲初，思慮未臻成熟穩
    健，而酒後駕車之行為，又極易形成慣常性，倘未於緩刑期間內施以適當之教育
    與約束，恐有再違犯法紀之虞，為免其貽誤自陷，爰宣告緩刑五年，併諭知在緩
    刑期內付保護管束，期其自勵、自新，用觀後效。
據上論斷，應依刑事訴訟法第二百九十九條第一項前段，刑法第二百七十六條第一項
、第七十四條第一款、第九十三條第一項、道路交通管理處罰條例第八十六條第一項
，，罰金罰鍰提高標準條例第一條前段，判決如主文。
中      華      民      國    九十      年      八      月    二十一    日
                                    臺灣彰化地方法院交通法庭
                                        法      官  蔡  紹  良
右正本證明與原本無異。
如不服本判決，應於判決送達後十日內，向本院提出上訴狀（須附繕本）。
告訴人或被害人對於判決如有不服具備理由請求檢察官上訴者，其上訴期間之計算係
以檢察官收受判決正本之日期為準。
                                        法院書記官  王  惠  嬌
中      華      民      國    九十      年      八      月    二十八    日
刑法第二百七十六條
因過失致人於死者，處二年以下有期徒刑、拘役或二千元以下罰金。
從事業務之人，因業務上之過失犯前項之罪者，處五年以下有期徒刑或拘役，得併科
三千元以下罰金。


司法院資訊處製作；財團法人民間司法改革基金會備份。
